# 关于《内部控制鉴证报告》的相关规定

提问人：wuch1900 时间：2014-01-14 20:19:26
大家好，网上看了一些上市公司随同年度审计报告一起披露的公司《内部控制鉴证报告》，由相应的会计师出具。发现有很多公司的该报告都是两年出具一次。我网上搜索了一下，也没有找到关于该报告是否必须出具，多久出具一次的相关规定文件。烦请各位了解的朋友告知。谢谢！

回答人：chenyiwei
《深圳证券交易所关于做好上市公司 2011 年年度报告披露工作的通知》：
十六、 2011 年 1 月 1 日起先行执行《企业内部控制基本规范》（财会〔 2008 〕 7 号）（以下简称"《规范》"）的A+H 公司和内控试点企业（见附件 1 ），应按《规范》的要求披露内部控制自我评价报告和会计师事务所出具的内部控制审计报告。 其他公司应按照中国证监会和本所有关规定出具年度内部控制自我评价报告。内部控制自我评价报告应经董事会审议通过，公司监事会、独立董事、保荐机构（如适用）应对公司内部控制自我评价报告发表意见。中小企业板和创业板公司应当至少每两年要求会计师事务所对公司与财务报告相关的内部控制有效性出具一次内部控制审计报告。公司应在披露年度报告的同时在指定网站以单独报告的形式披露内部控制自我评价报告和会计师事务所出具的内部控制审计报告。
中小板和创业板上市公司至今尚未被纳入《企业内部控制基本规范》及其配套指引的实施范围，目前仍执行上述规定。

提问人：wuch1900 时间：2014-01-15 09:52:40
谢谢版主的信息。另外，我再追问一下：“中小企业板和创业板公司应当至少每两年要求会计师事务所对公司与财务报告相关的内部控制有效性出具一次内部控制审计报告”中的“内部控制审计报告”措辞是否是有误，该通知本意想表达的是“注册会计师接受委托，就被审核单位管理当局对特定日期与会计报表相关的内部控制有效性的认定进行审核，并发表审核意见”，审核对象是管理层的认定；
而内部控制审计报告则是注册会计师直接对公司内部控制的设计和运行的有效性进行审计。不知道我的理解是否正确？

回答人：chenyiwei
是这样的。内部控制审计报告通常是根据《企业内部控制审计指引》出具的报告的专用称呼，。这类中小板、创业板的报告一般称为内部控制鉴证报告。但在实务中很多非专业人士可能会混淆不同的概念。

提问人：wuch1900 时间：2014-01-15 09:58:52
根据财会[2010]11号《企业内部控制审计指引》要求，出具《内部控制审计报告》；根据会协[2002]41号《内部控制审核指导意见》
要求，出具《内部控制审核报告》；现在网上有较多公司随同年报一起披露会计师事务所出具的《内部控制鉴证报告》。《内部控制鉴证报告》出自哪一个文件？

回答人：chenyiwei
最早是 2002 年中注协发布《内部控制审核指导意见》中提出的“内部控制审核报告”；后来随着 3100 号其他鉴证业务准则的发布，认识到内部控制鉴证业务也属于“其他鉴证业务”范围，于是出现了“内部控制鉴证报告”，并且这种说法在证监会系统 2006 ～ 2009 年发布的文件中常用。

提问人：宽阔视野 时间：2014-04-10 13:51:55
陈版，您好。 《企业内部控制基本规范》 基本规范自 2009 年 7 月 1 日起先在上市公司范围内施行，鼓励非上市的其他大中型企业执行。 《企业内部控制配套指引》 2011 年 1 月 1 日起在境内外同时上市的公司施行，自 2012 年 1 月 1 日起在上海证券交易所、深圳证券交易所主板上市公司施行；在此基础上，择机在中小板和创业板上市公司施行。 财办会[2012]30号 2012 年 8 月 14 日 关于 2012 年主板上市公司分类分批实施企业内部控制规范体系的通知中没有提到中小板和创业板的时间。
上述规定是否意味着中小板和创业板需要实施《企业内部控制基本规范》，但《企业内部控制配套指引》择机实行。看网上出的报告各种形式都有。以下是我摘自 2014 年公告的中小板的内部控制审核（鉴证、专项）报告的意见： 002082 栋梁新材，天健的意见是：
我们认为，栋梁新材公司按照深圳证券交易所《中小企业板上市公司规范运作指引》规定于 2013 年 12 月 31 日在所有重大方面保持了有效的财务报告内部控制。 002085 万丰奥威，安永的意见：我们认为，于 2013 年 12 月 31 日贵公司在所有重大方面有效地保持了按照财政部于 2001 年颁发的《内部会计控制规范—基本规范(试行)》有关规范标准中与财务报表相关的内部控制。 002175 广陆数测，瑞华的意见：我们阅读了由广陆数测编写并后附的《关于内部控制有关事项的说明》。基于作为我们为了对上述财务报表整体发表审计意见之目的而实施的审计程序的一部分而对该说明中所述的与广陆数测上述财务报表编制相关的内部控制的研究和评价，我们未发现广陆数测编写的《关于内部控制有关事项的说明》中所述的与财务报表编制相关的内部控制的相关情况与我们对广陆数测就上述财务报表的审计发现存在重大的不一致。 董事会出具的关于内部控制有关事项的说明： 2013 年度，公司按照财政部颁布的《内部会计控制规范—基本规范（试行）》相关规定 002235 安妮股份：立信的意见：我们认为，贵公司按照财政部等五部委颁发的《企业内部控制基本规范》及相关规定于 2013 年 12 月 31 日在所有重大方面保持了与财务报表相关的有效的内部控制。

回答人：chenyiwei
1 、当时发布《基本规范》时预定的时间表（自 2009 年 7 月 1 日起先在上市公司范围内施行，鼓励非上市的其他大中型企业执行）最终并未实现。目前对于中小板和创业板上市公司仍然没有正式的实施《内部控制基本规范》及其配套指引的明确时间表。因此，严格来说，中小企业板和创业板上市公司依据《企业内部控制基本规范》及其配套指引作为内控评价的标准，并无直接的法规依据。
2 、但是，财政部和证监会在 2014 年 1 月 3 日发布了《公开发行证券的公司信息披露编报规则第 21 号——年度内部控制评价报告的一般规定》（证监会、财政部公告[2014]1号），其第二条规定“凡在中华人民共和国境内公开发行证券并在证券交易所上市的股份有限公司[以下简称公司]，按照有关规定需要披露年度内部控制评价报告或需要参照年度内部控制评价报告披露有关内部控制信息时，应遵循本规则”。深交所将该规则文本发布到了中小企业板和创业板上市公司的“业务专区”但没有发布相关的转发通知。我们注意到，在深交所转发该规则后，大部分中小板和创业板上市公司在 2013 年年报中披露的内控评价报告都是按照该指引的格式编制的，包括其中的评价标准也表述为“《企业内部控制基本规范》及其配套指引的规定和其他内部控制监管要求（以下简称企业内部控制规范体系）”。
深交所《中小企业板信息披露业务备忘录第 4 号：定期报告披露相关事项（ 2014 年 1 月 15 日修订）》对内部控制相关信息的披露要求如下： 二、年度报告的特殊要求 （十二）内部控制的披露 1 、内部控制自我评价报告与内部控制审计报告 公司应当按照有关规定对与财务报告和信息披露事务相关的内部控制制度的建立和实施情况，出具年度内部控制自我评价报告。内部控制自我评价报告应当经董事会审议通过，上市公司监事会、独立董事、保荐机构（如适用）应当对内部控制自我评价报告发表意见。 先行执行《企业内部控制基本规范》及《企业内部控制配套指引》的A+H股上市公司和内控试点上市公司应当按要求在披露年度报告的同时，披露内部控制自我评价报告和会计师事务所出具的内部控制审计报告。 其他公司应当至少每两年要求会计师事务所对上市公司与财务报告相关的内部控制有效性出具一次内部控制审计报告，并与年度报告同时披露。 2 、内部控制规则落实情况 公司应当对年度内部控制规则的落实情况进行自查并经董事会审议。通过"定期报告制作系统"编制《内部控制规则落实自查表》（以下简称"《自查表》"，内容与格式详见附件六），存在未落实相关规则情形的，还应当提出整改计划。处于持续督导期的公司，保荐机构应当对《自查表》的真实、准确、完整性进行核查并出具核查意见，督促公司落实整改计划。公司应当在披露年度报告的同时，将《自查表》、整改计划（如有）以及保荐机构出具的核查意见在本所指定网站披露。
附件七：披露年度报告需提交的文件 （一）公告文件 1 、年度报告全文（含经审计的年度财务报告）及其摘要。 2 、与董事会相关的文件 （ 2 ）内部控制自我评价报告； 5 、与会计师事务所、保荐机构等证券服务机构相关的文件 （ 5 ）会计师事务所出具的内部控制审计或者鉴证报告（如适用）；
我理解，从上述要求看，虽然本年度深交所转发了《公开发行证券的公司信息披露编报规则第 21 号——年度内部控制评价报告的一般规定》（只是把原文转入“业务专区”内的文件发布处，没有专门的转发通知明确本年度的执行要求），但是实质上并没有改变对事务所出具内部控制审计报告或者鉴证报告的有关要求（“中小企业板和创业板公司应当至少每两年要求会计师事务所对公司与财务报告相关的内部控制有效性出具一次内部控制审计报告”的要求最晚在 2011 年年报工作通知中即已出现）。从文件要求看，继续按原先的格式出具内部控制鉴证报告也是可以接受的，尤其是目前中小板和创业板上市公司仍然没有执行《企业内部控制基本规范》的明确时间表，事实上并不具备按照《企业内部控制审计指引》出具内部控制审计报告条件的情况下。 如果上市公司已按照《公开发行证券的公司信息披露编报规则第 21 号——年度内部控制评价报告的一般规定》编制和披露内部控制评价报告，并将其评价标准表述为“《企业内部控制基本规范》及其配套指引的规定和其他内部控制监管要求（以下简称企业内部控制规范体系）”，则我们在出具内部控制鉴证报告时，可将报告中对企业执行的内部控制标准的表述改为“《企业内部控制基本规范》中的相关规定”（以表示并未全面执行或符合新的内控规范），并将报告正文中的“认定”替换为“评价”；如需在该报告后附送内部控制自我评价报告的，则该自我评价报告可按照《公开发行证券的公司信息披露编报规则第 21 号——年度内部控制评价报告的一般规定》规定的内容和格式编制。

提问人：xueyou654 时间：2016-03-19 11:50:37
陈版主，您好，创业板公司出具内部控制鉴证报告，要计算纳入评价范围单位资产总额占公司合并财务报表资产总额的百分比和营业收入合计占公司合并财务报表营业收入总额的百分比，请问这个如何计算啊？困惑

回答人：chenyiwei
如要计算，建议分子和分母都是不考虑内部抵销因素影响的简单汇总数。